臺灣南投地方法院刑事判決
110年度訴字第191號
公  訴  人  臺灣南投地方檢察署檢察官 
被      告  朱萬春




選任辯護人  蔡逸軒律師（法扶律師）
上列被告因違反毒品危害防制條例案件，經檢察官提起公訴（11
0 年度偵字第3087號、110 年度偵字第3532號），本院判決如下
：
    主    文
朱萬春犯如附表二各編號「所犯罪名及科刑」欄所示之罪，各處
如附表二各編號「所犯罪名及科刑」欄所示之刑及「沒收」欄所
示之沒收。應執行有期徒刑陸年陸月。
    犯罪事實
一、朱萬春明知甲基安非他命係行政院衛生福利部公告列管之禁
    藥，不得非法轉讓，竟仍基於轉讓禁藥甲基安非他命之犯意
　　，以其持用之門號0000000000號行動電話與蕭瑋婷聯絡後，
　　於附表一編號1 所示之時間、地點，轉讓附表一編號1 所示
　　數量之甲基安非他命予蕭瑋婷（即起訴書附表編號1 ）。
二、朱萬春明知甲基安非他命係毒品危害防制條例第2 條第2 項
    第2 款所規定之第二級毒品，不得持有、販賣，竟分別基於
    販賣第二級毒品甲基安非他命以營利之犯意，以其持用之上
　　開門號行動電話與蕭瑋婷、郭芊卉聯絡後，分別於附表一編
　　號2 、3 、4 、6 、7 所示之時間、地點，分別販賣附表一
　　編號2 、3 、4 、6 、7 所示數量之甲基安非他命予蕭瑋婷
　　、郭芊卉（即起訴書附表編號2 、3 、4 、6 、7 ）。　　
三、朱萬春明知海洛因係毒品危害防制條例第2 條第2 項第1 款
    所規定之第一級毒品，不得非法持有、轉讓，竟另基於轉讓
    第一級毒品海洛因之犯意，以其持用之上開門號行動電話與
　　蕭瑋婷聯絡後，於附表一編號5 所示之時間、地點，轉讓附
　　表一編號5 所示數量之海洛因予蕭瑋婷（即起訴書附表編號
　　5 第一級毒品部分）。
四、案經南投縣政府警察局竹山分局報告臺灣南投地方檢察署檢
    察官偵查起訴。
    理    由
一、證據能力：
  ㈠以下引用被告朱萬春以外之人於偵訊時所為陳述之供述證據
　　，迄本院言詞辯論終結前，檢察官、被告及辯護人就該等證
　　據之證據能力均未聲明異議（見本院卷第49、161 、162 頁
　　），本院審酌該等證據製作時之情況，並無違法不當或證明
　　力明顯過低之瑕疵，以之作為證據應屬適當，依刑事訴訟法
　　第159 條之5 第2 項之規定，認為均得作為證據。
  ㈡其餘認定本案犯罪事實之非供述證據，復無違反法定程序取
    得之情形，亦得作為證據。
二、認定犯罪事實所憑之證據及理由：
  ㈠上揭犯罪事實業據被告於本院準備程序及審理時坦承不諱，
　　於警詢及偵訊時自承附表一編號1 、2 、3 、4 、7 之犯罪
　　事實（見警卷第3 至8 頁、偵卷第29至31頁、本院卷第48、
　　171 頁），核與證人蕭瑋婷（見他卷第81、82頁、本院卷第
　　160 頁）、全瑋涵（見他卷第109 頁）、郭芊卉（見他卷第
　　148 頁）之證述情節大致相符，並有指認犯罪嫌疑人紀錄表
　　、蕭瑋婷之刑案紀錄、南投縣政府警察局竹山分局扣押物品
　　目錄表（郭芊卉）、刑案照片、門號0000000000號行動電話
　　申登資料、郭芊卉之刑案紀錄、通訊監察譯文（見警卷第19
　　至21、34至42、49至51、79至81、87、93至95、98、102 至
　　105 、117 至156 頁）、門號0000000000號行動電話申登資
　　料（見他卷第33頁）等件附卷可稽，足認被告之自白均與事
　　實相符，均得採信。至於證人蕭瑋婷於本院審理中之證述雖
　　有反覆，但終與被告所述相符（見本院卷第160 頁），則此
　　部分之證述較可採信，併予敘明。
  ㈡又販售毒品，罪重查嚴，行為人均以隱匿方式為之，且因無
　　公定價格，復易因分裝而增減份量，每次買賣價量，常隨雙
　　方關係深淺、資力、需求量及對行情之認知、來源是否充裕
　　等因素，而異其標準，非可一概而論，是販賣者從價差、量
　　差或品質差中牟利之方式雖異，然其意圖營利之販賣行為則
　　無二致，此因毒品量微價昂，販賣者有利可圖，茍無利可圖
　　，豈願甘冒重典行事？是從販毒中，獲得些許毒品施用，即
　　為意圖營利之適例（最高法院106 年度台上字第2875號判決
　　意旨參照）。附表一編號2 、3 、4 、6 、7 部分，被告與
　　購毒者蕭瑋婷、郭芊卉均非至親，各次毒品交易亦屬有償，
　　倘非有利可圖，當無甘冒觸犯重罪之風險而特意有償交付第
　　二級毒品之理，此等部分被告販賣第二級毒品以營利之意圖
　　甚明。
  ㈢另應說明者是，附表一編號2 、3 、4 、6 、7 各次販賣毒
　　品之價金，被告表示附表一編號2 只拿到1 千元、編號3 是
　　用欠的、編號4 欠著（見偵卷第30頁），而證人蕭瑋婷、全
　　瑋涵之證述也未敘及是否有給付價金，佐諸蕭瑋婷傳送予被
　　告之簡訊「…可以方便借兩千嗎，這兩天我會還你3 千 500
　　元…」（見警卷第15頁），足以徵顯有欠被告金錢，與被告
　　之通話「…會拿現金給你…」（見警卷第15頁），可以推論
　　曾經積欠被告價金，堪認被告所述應可採信；亦即，購毒者
　　就附表一編號2 尚欠1 千元價金、編號3 尚欠2 千元價金、
　　編號4 尚欠2 千元價金（起訴意旨就此部分並未記載，應予
　　補充）。依此，被告各次販賣毒品已實際收取之價金，附表
　　一編號2 為1 千元（尚欠1 千元）、編號3 為0 元（尚欠 2
　　千元）、編號4 為0 元（尚欠2 千元）、編號6 為3 千元、
　　編號7 為1 千元。　　　　　　
　㈣綜上所述，本案事證明確，被告之犯行均可認定，均應依法
    論罪科刑。
三、論罪科刑之理由：
  ㈠核被告所為：
　⒈附表一編號1 部分，並無證據證明被告轉讓禁藥之數量已達
　　淨重10公克以上，且受轉讓人為20歲以上之成年人（見警卷
　　第33頁），被告係犯藥事法第83條第1 項之轉讓禁藥罪（最
　　高法院109 年度台上大字第1089號裁定意旨、108 年度台上
　　字第1153號判決意旨參照）。且因藥事法並無持有禁藥之處
　　罰規定，基於法律整體適用不得割裂原則，自無持有第二級
　　毒品甲基安非他命之低度行為應為轉讓禁藥甲基安非他命之
　　高度行為所吸收之問題。　　
　⒉附表一編號2 、3 、4 、6 、7 部分，被告均係犯毒品危害
　　防制條例第4 條第2 項之販賣第二級毒品罪。被告各次為販
　　賣第二級毒品而持有第二級毒品之低度行為，為各該販賣第
　　二級毒品之高度行為所吸收，均不另論罪。　　
　⒊附表一編號5 部分，被告係犯毒品危害防制條例第8 條第 1
　　項之轉讓第一級毒品罪。被告轉讓第一級毒品前持有第一級
　　毒品之低度行為，為轉讓第一級毒品之高度行為所吸收，不
　　另論罪。 　　
  ㈡起訴意旨固認附表一編號5 （起訴書附表編號5 關於第一級
　　毒品部分）被告所為係犯毒品危害防制條例第4 條第1 項之
　　販賣第一級毒品罪。然按，施用毒品者所稱向他人購買毒品
　　之供述，須無瑕疵可指，並有其他補強證據佐證，以擔保其
　　供述之真實性（最高法院100 年度台上字第422 號裁判要旨
　　參照）。施用毒品者其供述之憑信性本不及於一般人，況施
　　用毒品者其供出來源，因而破獲者，法律復規定得減輕其刑
　　，其有為偵查機關誘導、或為邀輕典而為不實之陳述之可能
　　，其供述之真實性自有合理之懷疑（最高法院96年度台上字
　　第1029號裁判要旨參照）。購買毒品者先後陳述次數之多寡
　　、內容是否一致，均非足以擔保其關於毒品來源陳述真實性
　　之補強證據，故不能據為關於毒品來源之陳述是否與事實相
　　符之判斷依據（最高法院104 年度台上字第37號判決意旨參
　　照）。查證人蕭瑋婷雖於偵查中證稱於附表一編號5 所示之
　　時間、地點有向被告購買海洛因、甲基安非他命各1 千元，
　　惟於本院審理中則完全否認有向被告購得毒品（見本院卷第
　　150 至153 頁），前後不一，已有可疑。其次，蕭瑋婷於附
　　表一編號5 所示時間當天（110 年1 月8 日）上午7 時許曾
　　傳簡訊予被告表示要「借兩千」、「男生、女生各一」（見
　　他卷第59頁），似指毒品價金要先積欠，而於偵查中蕭瑋婷
　　卻未敘明購買海洛因、甲基安非他命各1 千元之價金是給付
　　現金或者積欠（見他卷第60、82頁）？且詳細檢視當天之全
　　部通訊監察譯文（見他卷第133 頁），蕭瑋婷於凌晨12時38
　　分許就有傳送簡訊予被告表示要「借兩千」，2 人於當天凌
　　晨12時42分許之對話中也有相約見面，何以2 人又於當天晚
　　間7 時14分許相約見面？蕭瑋婷於偵查中之證述對此重要情
　　節全然疏漏，非無疑義，實難憑信。從而，起訴意旨認為附
　　表一編號5 （起訴書附表編號5 關於第一級毒品部分）被告
　　係犯販賣第一級毒品罪，尚有未恰，而因二者之基本社會事
　　實同一，爰依法變更起訴法條，且因本院已有當庭告知所犯
    罪名及法條（見本院卷第171 頁），自無礙於被告防禦權之
　　行使。另起訴書附表編號5 關於販賣第二級毒品部分，證人
　　蕭瑋婷之證述既有如上所指之瑕疵，即難認定被告有此部分
　　之犯行。又此部分（起訴書附表編號5 關於販賣第二級毒品
　　部分）若有成立犯罪，與前開有罪部分（轉讓第一級毒品部
　　分）具有想像競合犯之裁判上一罪關係，爰不另為無罪之諭
　　知。 　　　　
  ㈢被告所犯上開各罪間，犯意各自有別、行為互有不同，應予
　　分別論罪、合併處罰。
  ㈣按犯第4 條至第8 條之罪於偵查及歷次審判中均自白者，減
　　輕其刑。毒品危害防制條例第17條第2 項定有明文。行為人
　　轉讓同屬禁藥之第二級毒品甲基安非他命（未達法定應加重
　　其刑之一定數量）予成年人（非孕婦），依重法優於輕法之
　　原則，擇較重之藥事法第83條第1 項轉讓禁藥罪論處，如行
　　為人於偵查及歷次審判中均自白，仍應適用毒品危害防制條
　　例第17條第2 項規定減輕其刑（最高法院109 年度台上大字
　　第4243號裁定要旨參照）。查被告於警詢、偵訊、本院準備
　　程序及審理時自承附表一編號1 、2 、3 、4 、7 之犯罪事
　　實，已如前述，自應分別依毒品危害防制條例第17條第2 項
　　規定減輕其刑。
  ㈤毒品危害防制條例第17條第1 項所稱「供出毒品來源，因而
　　查獲其他正犯或共犯者」，係指被告供出毒品來源之有關資
　　料，諸如前手之姓名、年籍、住居所、或其他足資辨別之特
　　徵等，使調查或偵查犯罪之公務員因而對之發動調查或偵查
　　並破獲者而言。查被告雖有供出毒品來源（見警卷第8 頁、
　　本院卷第50頁），惟迄未查獲其他正犯或共犯，有臺灣南投
　　地方檢察署110 年10月26日函、南投縣政府警察局竹山分局
　　110 年10月31函在卷為憑（見本院卷第75、77頁），自無毒
　　品危害防制條例第17條第1 項規定之適用。
  ㈥刑之量定，為求個案裁判之妥當性，法律固賦予法院裁量權
　　，但此項裁量權之行使，除應依刑法第57條規定，審酌行為
　　人及其行為等一切情狀，為整體之評價，並應顧及比例原則
　　與平等原則，使罪刑均衡，輕重得宜，以契合社會之法律感
　　情。刑法第59條規定犯罪之情狀可憫恕者，得酌量減輕其刑
　　，其所謂「犯罪之情狀」，與同法第57條規定科刑時應審酌
　　之一切情狀，並非有截然不同之領域，於裁判上酌減其刑時
　　，應就犯罪一切情狀（包括第57條所列舉之10款事項），予
　　以全盤考量，審酌其犯罪有無可憫恕之事由（即有無特殊之
　　原因與環境，在客觀上足以引起一般同情，以及宣告法定低
　　度刑，是否猶嫌過重等等），以為判斷（最高法院95年度台
　　上字第6157號判決意旨參照）。販賣第二級毒品之法定刑為
　　「無期徒刑或10年以上有期徒刑」，而同為販賣第二級毒品
　　者，其之原因動機不一，犯罪情節亦未盡同，有為大盤毒梟
　　販賣鉅量者，復有小盤毒販零賣少量者，危害社會程度自屬
　　有異，法律科處此類犯罪，所設之法定最低本刑卻同為「10
　　年以上有期徒刑」，實不可謂不重。於此情形，倘依其情狀
　　處以5 年以上有期徒刑，足以懲儆，並且可達防衛社會之目
　　的，尚非不可依客觀之犯行與主觀之惡性二者加以考量其情
　　狀是否有可憫恕之處，適用刑法第59條之規定酌量減輕其刑
　　，期使個案裁判之量刑，斟酌至當，符合比例原則。衡以被
　　告附表一編號6 所犯之販賣第二級毒品罪，犯罪所得不多、
　　獲利亦非豐厚，應係施用毒品者彼此間互通有無，所生危害
　　有限、情節尚非重大，倘若科以法定最低刑度10年有期徒刑
　　，尚嫌過重，客觀上足以引起一般人之同情，難認罪刑相當
　　，犯罪情狀顯可憫恕，爰依刑法第59條規定就被告附表一編
　　號6 所犯之販賣第二級毒品罪酌量減輕其刑。至於被告附表
　　一編號1 、2 、3 、4 、5 、7 所犯之各罪，最低法定刑度
　　分別為1 月、5 年（附表一編號1 、2 、3 、4 、7 依上述
　　㈣減輕其刑後）、1 年（附表一編號5 ），均無宣告法定最
　　低刑度過重之情形，參以被告曾有販賣毒品之前案紀錄（見
　　本院卷第12、13頁）等情，實無再依上開規定酌減其刑之必
　　要。
  ㈦爰審酌被告曾因販賣毒品經法院判處罪刑確定，有臺灣高等
　　法院被告前案紀錄表在案足佐，而其明知海洛因及甲基安非
　　他命危害身體健康甚鉅、影響社會治安非淺，竟然無視毒品
　　對於人體健康之戕害、國家對於毒品犯罪之禁令，販賣、轉
　　讓供給他人，行為實有可議，兼衡其犯後坦承犯行、尚見悔
　　意，販賣、轉讓之毒品數量不多，販賣部分所得非鉅、應係
　　施用毒品者彼此間互通有無，犯罪情節非重，各次犯罪之動
　　機、目的、所生危害，及其自述國小畢業之智識程度，務農
　　、家庭經濟狀況貧困之生活狀況（見本院卷第171 頁）等一
　　切情狀，分別量處如主文所示之刑；且斟酌本案各罪均屬毒
　　品相關犯罪、時間相隔非久等情，合併定其應執行之刑為如
　　主文所示。
  ㈧沒收部分
  ⒈未扣案之門號0000000000號行動電話（含SIM 卡）1 支，係
　　被告所有（見警卷第3 頁）、而供其本案各次轉讓禁藥、販
　　賣第二級毒品、轉讓第一級毒品犯罪所用，並無證據證明已
　　經滅失，應分別依刑法第38條第2 項（轉讓禁藥）、毒品危
　　害防制條例第19條第1 項（販賣第二級毒品、轉讓第一級毒
　　品）規定，於各次犯罪之主文項下宣告沒收，於全部或一部
　　不能沒收或不宜執行沒收時，追徵其價額。　　
  ⒉按犯罪所得，屬於犯罪行為人者，沒收之。前2 項之沒收，
　　於全部或一部不能沒收或不宜執行沒收時，追徵其價額。刑
　　法第38條之1 第1 項前段、第3 項定有明文。而犯販賣毒品
　　罪，係就因犯販賣毒品罪所得之財物，一概予以沒收，以嚴
　　禁此類犯罪，而達嚇阻作用，自非僅以扣除成本、賺得之利
　　潤，作為其沒收之範圍。從而，行為人因販毒所實際獲得之
　　利潤多少，並不影響應以其售價，逕為沒收宣告之認定依據
　　（最高法院106 年度台上字第1539號判決意旨參照）。本案
　　被告各次販賣毒品已實際收取之價金，編號2 為1 千元（尚
　　欠1 千元）、編號3 為0 元（尚欠2 千元）、編號4 為0 元
　　（尚欠2 千元）、編號6 為3 千元、編號7 為1 千元，已如
　　上述理由欄㈢之說明，已實際收取之價金為被告所有之犯
　　罪所得，應依上開規定於各該犯罪之主文項下分別宣告沒收
　　，於全部或一部不能沒收時，追徵其價額。　　　　　
據上論斷，應依刑事訴訟法第299 條第1 項前段、第300 條，判
決如主文。
本案經檢察官石光哲提起公訴，檢察官廖秀晏到庭執行職務。
中　　華　　民　　國　111 　　年　　4 　　月　　26　　日
                  刑事第一庭  審判長法  官    陳宏瑋
                                    法  官    陳盈呈
                                    法  官    張國隆
以上正本與原本無異。
如不服本判決應於收受送達後20日內向本院提出上訴書狀，並應
敘述具體理由；其未敘述上訴理由者，應於上訴期間屆滿後20日
內向本院補提理由書（均須按他造當事人之人數附繕本）「切勿
逕送上級法院」。
                                    書記官    張馨方
中　　華　　民　　國　 111 　 年　　4 　　月　　26　　日
附錄本案論罪科刑法條：
毒品危害防制條例第4 條第2 項
製造、運輸、販賣第二級毒品者，處無期徒刑或10年以上有期徒
刑，得併科新臺幣1 千5 百萬元以下罰金。
毒品危害防制條例第8 條第1 項
轉讓第一級毒品者，處1 年以上7 年以下有期徒刑，得併科新臺
幣1 百萬元以下罰金。 
藥事法第83條第1 項
明知為偽藥或禁藥，而販賣、供應、調劑、運送、寄藏、牙保、
轉讓或意圖販賣而陳列者，處7 年以下有期徒刑，得併科新臺幣
5 千萬元以下罰金。
附表一：
編號 受讓者或購買 者及持用行動 電話門號 時間 地點 毒品種類及 數量 金額（新 臺幣） 備註  1 蕭瑋婷 0000000000 109 年12月24 日晚間7 時30 分許 南投縣○○ 鎮○○巷00 號 甲基安非他 命1 小包 免費轉讓   2 同上 109 年12月25 日凌晨2 時許 同上 同上 2 千元 尚欠被告1 千 元價金  3 同上 109 年12月29 日下午4 時許 同上 同上 2 千元 蕭瑋婷聯絡被 告後，由全瑋 涵前往與被告 進行交易，尚 欠被告2 千元 價金  4 同上 110 年1 月 6 日晚間8 時10 分許 南投縣竹山 鎮鯉南路全 家便利商店 同上 2 千元 蕭瑋婷聯絡被 告後，由其男 友陳唐泰前往 進行交易，尚 欠被告2 千元 價金  5 同上 110 年1 月 8 日晚間7 時40 分許 南投縣○○ 鎮○○巷00 號 少量海洛因 免費轉讓   6 同上 110 年1 月11 日上午11時30 分許 同上 甲基安非他 命1 小包 3 千元   7 郭芊卉 0000000000 109 年12月27 日下午4 時11 分許 同上 同上 1 千元  
附表二：
編號 犯罪事實 所犯罪名及科刑 沒收  1 如附表一編號 1 所示 朱萬春明知為禁藥而轉讓，處有期徒刑柒月。 未扣案之門號0000000000號行動電話（含 SIM 卡）壹支沒收之，於全部或一部不能沒收或不 宜執行沒收時，追徵其價額。  2 如附表一編號 2 所示 朱萬春販賣第二級毒品 ，處有期徒刑伍年肆月 。 未扣案之門號0000000000號行動電話（含 SIM 卡）壹支沒收之，於全部或一部不能沒收或不 宜執行沒收時，追徵其價額。未扣案之犯罪所 得新臺幣壹仟元，沒收之，於全部或一部不能 沒收時，追徵其價額。  3 如附表一編號 3 所示 朱萬春販賣第二級毒品 ，處有期徒刑伍年肆月 。 未扣案之門號0000000000號行動電話（含 SIM 卡）壹支沒收之，於全部或一部不能沒收或不 宜執行沒收時，追徵其價額。  4 如附表一編號 4 所示 朱萬春販賣第二級毒品 ，處有期徒刑伍年肆月 。 未扣案之門號0000000000號行動電話（含 SIM 卡）壹支沒收之，於全部或一部不能沒收或不 宜執行沒收時，追徵其價額。  5 如附表一編號 5 所示 朱萬春轉讓第一級毒品 ，處有期徒刑壹年。 未扣案之門號0000000000號行動電話（含 SIM 卡）壹支沒收之，於全部或一部不能沒收或不 宜執行沒收時，追徵其價額。  6 如附表一編號 6 所示 朱萬春販賣第二級毒品 ，處有期徒刑伍年陸月 。 未扣案之門號0000000000號行動電話（含 SIM 卡）壹支沒收之，於全部或一部不能沒收或不 宜執行沒收時，追徵其價額。未扣案之犯罪所 得新臺幣參仟元，沒收之，於全部或一部不能 沒收時，追徵其價額。  7 如附表一編號 7 所示 朱萬春販賣第二級毒品 ，處有期徒刑伍年參月 。 未扣案之門號0000000000號行動電話（含 SIM 卡）壹支沒收之，於全部或一部不能沒收或不 宜執行沒收時，追徵其價額。未扣案之犯罪所 得新臺幣壹仟元，沒收之，於全部或一部不能 沒收時，追徵其價額。